【裁判字號】    88,易,2733
【裁判日期】    890121
【裁判案由】    違反國家安全法等
【裁判全文】
臺灣桃園地方法院刑事判決                        八十八年度易字第二七三三號
    公  訴  人  臺灣桃園地方法院檢察署檢察官
    被      告  甲○○
右列被告因違反國家安全法等案件，經檢察官提起公訴（八十八年度偵字第一七０六
六號），本院判決如左：
    主      文
甲○○共同偽造公印文，處有期徒刑伍月。
扣案偽造之「吳文雄」國民身分證壹枚沒收。
    事      實
一、甲○○為大陸地區人民，為能順利前來並在台灣地區工作，竟於民國八十四年間
    ，與某「人蛇集團」之成年成員基於共同之犯意連絡，由甲○○提供其本人之照
    片連同人民幣三萬元之代價，在大陸地區之福建省平潭縣，委請「人蛇集團」為
    之以偽造「內政部印」此一公印文並貼上其照片再填載「吳文雄」年籍資料之方
    式，偽造完成「吳文雄」名義之台灣地區國民身分證一枚。事成且取得該枚偽造
    之身分證後，甲○○即於同年十月六日晚間，未經掌理人民入出國業務之主管機
    關內政部之許可，透過該「人蛇集團」之安排，搭船從大陸地區福建省平潭縣出
    發並於翌（七）日下午四時許抵達台中港上岸，偷渡進入台灣地區國境。嗣復基
    於行使偽造身分證之概括犯意，首於八十五年間在桃園縣八德市「大湳市場」附
    近及次於八十七年七月間在桃園縣中壢市龍岡地區，先後二度租屋時，另於八十
    八年六月二十一日在台北縣淡水鎮應徵工作時，均向屋主鄭姓女士、莊寶利或僱
    主陳五出示行使該枚偽造之身分證假冒「吳文雄」之名義為之，均足生損害於戶
    政機關有關身分證核發管理作業之正確性。迨八十八年十一月十日凌晨零時三十
    分許，在桃園縣桃園市○○路、中山北路口為警查獲，並扣得偽造之「吳文雄」
    國民國身分證一枚。
二、案經桃園縣警察局桃園分局移送台灣桃園地方法院檢察署檢察官偵查起訴。
    理      由
一、右揭事實，業據被告甲○○坦承不諱，另其係出示「吳文雄」之身分證自稱吳某
    向陳五應徵工作之情，亦據證人陳五於警訊述明，且有「吳文雄」之國民身分證
    一枚扣案可稽。次查，經警尋查結果，台灣地區查無被告持用之身分證上所載「
    吳文雄」其人之年籍資料乙節，有警製報告書一份在卷足憑。既查無相符之年籍
    資料，可見台灣地區內並無被告所冒名之「吳文雄」此人，由是，既無此人，則
    該枚身分證絕非係以冒名矇領或以換貼照片之方式變造既有之身分證而成，據此
    ，足徵該枚身分證暨其上套印之「內政部印」此一公印文均係「人蛇集團」自行
    偽造之情，灼然無疑。再查，被告係大陸地區人民，惟既提供其本人之照片委請
    「人蛇集團」為其取得台灣地區之證件，顯係有意藉由不法之途為之，因之，則
    不論該集團係利用若何方式取得證件，當均與被告之本意無違而屬其預擬之犯罪
    計劃範圍內，從而就取得「吳文雄」名義身分證之過程中所為各項違法情事，被
    告與該集團之成員間實均有犯意連絡及行為分擔之情，要堪認定。綜述，本件事
    證已明，被告犯行洵堪認定，應依法論科。
二、查入出國及移民法已於被告行為後之八十八年五月二十一日公布施行，該法對於
    未經主管許可入出國之行為，亦設有刑罰之規定，並構成國家安全法相同刑罰規
    定之特別法，於選定裁判時法時，自應優先適用。依該法第五十四條規定，未經
    許可入出國者，處三年以下有期徒刑、拘役或科或併科新台幣九萬元以下罰金，
    其刑度與被告行為時之國家安全法第六條第一項所定者，無分軒輊，依刑法第二
    條第一項前段之規定，應適用裁判時法即入出國及移民法處斷。故被告自大陸偷
    渡來台部分，核犯入出國及移民法第五十四條之未經許可入出國罪。另其偽造身
    分上之「內政部印」部分，係犯刑法第二百十八條第一項之偽造公印文罪。其偽
    造公印文犯行，與「人蛇集團」之成員間有犯意連絡及行為分擔，為共同正犯。
    又至其出示偽造之「吳文雄」國民身分證部分，係犯刑法第二百十六條、第二百
    十二條之行使偽造特種文書罪，至偽造之低度行為應為行使之高度行為所吸收，
    不另論罪。再者，其既先取得偽造之身分證再偷渡來台，則在台灣停留期間所為
    之各行當然係有意冒用「吳文雄」名義為之，因之，於遇有必要之情形時，勢必
    出示「吳文雄」之證件以供查對，由此可見，其對於嗣多次行使偽造身分證之犯
    行當於事前有所預認而出於一次之決意行之，其犯意自屬概括，應依連續犯之規
    定以一罪論，並依法加重其刑。再者，公訴人雖僅就被告於八十八年六月二十一
    日應徵工作時之該次行使偽造身分證犯行起訴，惟其餘二次行使犯行及偽造公印
    文之犯行，與已起訴且經本院論罪部分各有連續犯或牽連犯裁判上一罪之關係，
    均為起訴效所及，本院自得併予審判。再查，被告偽造並持用「吳文雄」身分證
    之目的，當然意在掩飾其之偷渡客之身分，是以其所犯前開三罪即有原因與結果
    之牽連關係，應依牽連犯之規定，從一重以偽造公印文罪處斷。公訴人認應分論
    併罰，容有誤解，應予敘明。爰審酌被告犯罪動機、目的、手段、所生危害及犯
    後態度等情狀，量處如主文所示之刑。
三、扣案偽造「吳文雄」國民身分證一枚屬被告所有之情，業據被告承明在卷，為供
    犯罪所用之物，爰依刑法第三十八條第一項第二款規定，宣告沒收。偽造之身分
    證既經沒收，當然兼括其上偽造之公印文，此部分自毋庸再重複諭知沒收，末此
    敘明。
據上論斷，應依刑事訴訟法第二百九十九條第一項前段，入出國及移民法第五十四條
，刑法第二條第一項前段、第十一條前段、第五十六條、第二百十六條、第二百十二
條、第二百十八條、第一項、第五十五條、第三十八條第一項第二款，罰金罰鍰提高
標準條例第一條前段，判決如主文。
本案經檢察官林秀菊到庭執行職務。
中      華      民      國    八十九    年      一      月    二十一    日
                              臺灣桃園地方法院刑事第三庭
                                  法  官  蔡榮澤
右正本證明與原本無異。
如不服本判決，應於判決送達後十日內向本院提出上訴狀( 應附繕本 )，上訴於
臺灣高等法院。
                                    書記官   劉德壽
中        華        民        國   八十九   年   二   月    三    日
附論罪科刑依據之法條：
入出國及移民法第五十四條。
刑法第二百十二條、第二百十六條、第二百十八條第一項。
條、第二百十八


司法院資訊處製作；財團法人民間司法改革基金會備份。
